臺灣宜蘭地方法院刑事判決
111年度重訴字第2號
公  訴  人  臺灣宜蘭地方檢察署檢察官
被      告  劉子琰



選任辯護人  林正欣律師
上列被告因殺人等案件，經檢察官提起公訴（110年度偵字第749
3號）及移送併辦（111年度偵字第3522號），本院判決如下：  
  
    主  文
劉子琰犯非法持有非制式手槍罪，處有期徒刑貳年捌月，併科罰
金新臺幣伍萬元，罰金如易服勞役，以新臺幣壹仟元折算壹日。
又犯殺人罪，處有期徒刑拾捌年。又犯殺人未遂罪，處有期徒刑
柒年。有期徒刑部分應執行有期徒刑貳拾貳年。
扣案之非制式手槍壹枝（槍枝管制編號：0000000000，含長、短
彈匣各壹個）均沒收。
    犯罪事實
一、劉子琰知悉可發射子彈具有殺傷力之非制式手槍及具殺傷力
    之子彈，分別係槍砲彈藥刀械管制條例第4條第1項第1、2款
    所列管之物品，非經中央主管機關許可，不得持有，竟基於
    非法持有可發射子彈具有殺傷力之手槍與子彈之犯意，於民
    國105年底至106年2月24日間某時許，在新北市新店區某處
    ，以新臺幣（下同）18萬元之價格，向陳秉鴻（已歿）購得
    由土耳其ATAK ARMS廠ZORAKI 914-TD型空包彈槍，組裝已貫
    通之金屬槍管而成，擊發功能正常，可供擊發適用子彈使用
    ，具有殺傷力之非制式手槍1枝（槍枝管制編號：000000000
    0，含長、短彈匣各1個），及具有殺傷力之口徑9mm非制式
    子彈13顆（其中5顆擊發，另8顆經試射均已擊發），自斯時
    起非法持有上開槍彈。嗣劉子琰於110年10月19日凌晨2時6
    分許因犯下述二、殺人等案件，於有偵查犯罪職權之公務員
    發覺其上開持有槍彈之犯行前，主動向警方坦承持有上開槍
    彈，自首而願受裁判，並報繳上開槍彈，為警當場扣得上開
    非制式手槍1枝（槍枝管制編號：0000000000，含長、短彈
    匣各1個）及具殺傷力之非制式子彈8顆，而查悉上情。
二、劉子琰因主觀上認羅鈺凱積欠其23萬元遲未償還，而羅鈺凱
    竟在外宣稱劉子琰欠羅鈺凱50多萬元，且雙方因劉子琰與羅
    鈺凱之配偶李其芸間傳遞通訊軟體LINE訊息而心生嫌隙，又
    羅鈺凱於110年2月26日上午6時12分許，在宜蘭縣○○市○○路0
    00號嘟嘟停車場內毀損劉子琰之配偶林靖佳所有停放於該處
    之車牌號碼000-0000號自用小客車車窗、大燈，以及劉子琰
    主觀上認羅鈺凱於110年3月6日教唆他人前往其父劉進清所
    經營位於宜蘭縣○○鄉○○○路00號之同心緣歡樂城砸店，劉子
    琰為免家人再度受牽連且為遠離羅鈺凱，而於110年3月間與
    林靖佳前往嘉義縣從事殯葬業工作。嗣劉子琰於110年10月
    間聽聞羅鈺凱透過弘仁會嘉義分會之成員放話要圍剿劉子琰
    ，前揭宿怨累積而萌生殺意，遂於110年10月13日返回宜蘭
    伺機殺害羅鈺凱。於110年10月18日晚間10時許，劉子琰基
    於殺人之犯意持上開槍彈，駕駛車牌號碼000-0000號自用小
    客車於宜蘭縣○○鄉○○路○○○○○○○○○號碼000-0000號自用小客
    車後，於翌日（即19日）凌晨1時57分許自該處新禾加油站
    附近駕車尾隨羅鈺凱車輛，等到同日凌晨2時1分許，在宜蘭
    縣宜蘭市縣民大道2段與環市東路路口前時，先駕車自後方
    撞擊羅鈺凱車輛，乘羅鈺凱下車察看之際，劉子琰亦下車於
    AXL-5119號汽車駕駛座外大喊「鈺凱站好」，並朝羅鈺凱射
    擊2槍，其中1槍射中羅鈺凱背後右側肩胛，致羅鈺凱右側肩
    胛、右肺、右側鎖骨下動脈、頭頸部受有槍彈貫穿之傷害。
    羅鈺凱中彈後急忙返回上開AKW-6798號汽車駕駛座欲駕車離
    去時，劉子琰竟承前殺人之犯意，站立於上開AKW-6798號汽
    車駕駛座門外，近距離朝羅鈺凱再射擊2槍，其中1槍射中羅
    鈺凱左側顳部，致羅鈺凱受有顱腦槍彈貫穿之傷害。嗣羅鈺
    凱經送往國立陽明大學附設醫院急救，仍因大量出血、顱腦
    槍彈貫穿傷，於同日凌晨2時52分許宣告死亡。劉子琰於槍
    擊後（含下述三、部分）立即前往宜蘭縣政府警察局宜蘭分
    局新民派出所，於本案犯罪未遭有偵查權限之機關或公務員
    發覺前，向警察自首坦承其上開持有本案槍彈對羅鈺凱射擊
    之犯行，而自願接受裁判。
三、又劉子琰於上開AKW-6798號汽車駕駛座門外，近距離朝羅鈺
    凱再射擊2槍後，明知吳哲緯坐於副駕駛座上且槍枝殺傷力
    甚大，可預見若近距離朝人身體射擊，對方極可能因槍枝殺
    傷力而身體重要部位中彈致死，然其為遂行殺害羅鈺凱之犯
    行，竟基於縱致對方死亡亦不違背其本意之不確定殺人故意
    ，持上開手槍朝吳哲緯開槍射擊1次，幸因吳哲緯以左手阻
    擋，子彈僅擊中吳哲緯左手橈骨，致吳哲緯受有左手橈骨骨
    折（槍傷傷口）之傷害而未致死，其殺人未遂犯行因而不遂
    。
四、案經吳哲緯訴由宜蘭縣政府警察局宜蘭分局報告及羅鈺凱之
    母林珮青告訴臺灣宜蘭地方檢察署檢察官偵查起訴。
    理  由
壹、程序部分
一、按被告以外之人於審判外之言詞或書面陳述，除法律有規定
    者外，不得作為證據，刑事訴訟法第159條第1項定有明文。
    查證人即告訴人吳哲緯於警詢中之證述，係被告劉子琰以外
    之人於審判外之言詞陳述，為傳聞證據，且被告及其辯護人
    就上開供述之證據能力提出爭執，檢察官復未證明該供述有
    何特別可信之處，應認前揭證人警詢中之證述無證據能力。
二、又被告以外之人於審判外之陳述，雖不符刑事訴訟法第159
    條之1至第159條之4之規定，而經當事人於審判程序同意作
    為證據，法院審酌該言詞陳述或書面陳述作成時之情況，認
    為適當者，亦得為證據；當事人、代理人或辯護人於法院調
    查證據時，知有同法第159條第1項不得為證據之情形，而未
    於言詞辯論終結前聲明異議者，視為有前項之同意，刑事訴
    訟法第159條之5亦定有明文。查除就上開被告及其辯護人所
    爭執之證據屬傳聞證據為無證據能力外，本判決下列所引之
    各項供述證據，檢察官、被告及其辯護人於準備程序及審判
    程序時，均未爭執其證據能力，且於本院言詞辯論終結前亦
    均未聲明異議(見本院卷第109頁至第117頁、第139頁至第14
    6頁、第254頁至第264頁、第293頁至第335頁)，本院審酌各
    該證據作成時之情況，其取得過程並無瑕疵或任何不適當之
    情況，應無不宜作為證據之情事，且均與本案具有關連性，
    認以之作為證據應屬適當，爰依刑事訴訟法第159條之5第2
    項規定，自得作為證據，合先敘明。
三、至於本判決所引用之非供述證據部分，與本案待證事實均有
    關連性，亦無證據證明係實施刑事訴訟程序之公務員以不法
    方式所取得，依刑事訴訟法第158條之4之反面解釋，當有證
    據能力，復於本院審理時，提示並告以要旨，使當事人及辯
    護人充分表示意見，自得為證據使用。
貳、實體部分
一、認定犯罪事實所憑之證據及理由：   
(一)犯罪事實一部分：
1、訊據被告就犯罪事實一於警詢、偵查、本院訊問、準備程序
   及審理時均坦承不諱（見他卷第4頁至第5-5頁、第63頁至第6
   8頁；聲羈卷第17頁至第21頁；偵卷一第84頁至第85頁背面、
   第90頁至第91頁、第113頁至第114頁背面；本院卷第33頁至
   第36頁、第83頁至第87頁、第107頁至第117頁、第139頁至第
   146頁、第163頁至第164頁、第326頁至第335頁），並有扣押
   物品目錄表、內政部警政署刑事警察局110年12月3日刑鑑字
   第1108019539號鑑定書、110年12月6日刑鑑字第1108019536
   號鑑定書等在卷可參（見相卷第27頁、第33頁、第39頁；偵
   卷一第94頁至第96頁背面、第108頁至第110頁背面），此外
   復有扣案之非制式手槍1枝（槍枝管制編號：0000000000，含
   長、短彈匣各1個）及具殺傷力之非制式子彈8顆、已擊發遭
   截短之彈殼3顆、彈頭3顆可資佐證。
2、扣案之非制式手槍1枝經送鑑定結果，認係非制式手槍，由土
   耳其ATAK ARMS廠ZORAKI 914-TD型空包彈槍，組裝已貫通之
   金屬槍管而成，擊發功能正常，可供擊發適用子彈使用，認
   具殺傷力，有內政部警政署刑事警察局110年12月6日刑鑑字
   第1108019536號鑑定書在卷可佐（見偵卷一第108頁至第110
   頁背面）。
3、案發現場及被害人羅鈺凱車上扣得之彈殼3顆、彈頭3顆，經
   送內政部警政署刑事警察局鑑定結果，認分別係已擊發遭截
   短之口徑9mm制式空包彈彈殼及直徑約8.9mm之非制式金屬彈
   頭，其中彈殼3顆經比對結果，其彈底特徵紋痕均相吻合，認
   均係由同一槍枝所擊發，且係由上揭槍枝所擊發，其中彈頭1
   顆（現場編號5）經比對結果，其彈頭刮擦痕特徵紋痕相吻合
   ，認係由上揭槍枝所擊發，另彈頭2顆（現場編號4、8）其刮
   擦痕特徵紋痕均不足，無法認定是否由上揭槍枝所擊發，有
   內政部警政署刑事警察局110年12月3日刑鑑字第1108019539
   號、110年12月6日刑鑑字第1108019536號鑑定書在卷可考（
   見偵卷一第94頁至第96頁背面、第108頁至第110頁背面）。
   至被告車上扣得之子彈1顆及自動報繳之子彈7顆，經送鑑定
   結果，認均係由口徑9mm制式空包彈組合直徑約8.9mm金屬彈
   頭而成，經試射，可擊發，認具殺傷力，有內政部警政署刑
   事警察局110年12月6日刑鑑字第1108019536號鑑定書在卷可
   參（見偵卷一第108頁至第110頁背面）。再觀諸行車紀錄器
   畫面暨勘驗結果，可認被告共開槍5次（理由詳後述(二)2、
   ），佐以前揭扣案之子彈共8顆，堪認被告持有之具殺傷力子
   彈共13顆甚明。
4、另被害人羅鈺凱受有右側肩胛部及頭部共2處槍彈貫穿傷、右
   肺、右側鎖骨下動脈、頭頸部槍彈創傷後因大量出血、顱腦
   槍彈貫穿傷而死亡乙節，有臺灣宜蘭地方檢察署相驗屍體證
   明書存卷可參（見相卷第87頁），是從被告所持之本案槍彈
   造成被害人羅鈺凱受有前開傷害，堪認本案手槍、子彈均具
   有相當動能而可穿入人體皮肉層，確具殺傷力至明，分屬槍
   砲彈藥刀械管制條例第4條第1項第1款、第2款所稱之槍砲、
   彈藥無訛，足認被告上開自白核與事實相符，自可採為認定
   事實之依據，其所犯之非法持有具有殺傷力非制式手槍、子
   彈等犯行，堪予認定。
(二)犯罪事實二部分：
1、訊據被告就殺害被害人羅鈺凱部分於本院準備程序、訊問及
   審理時均坦承不諱（見本院卷第107頁至第117頁、第139頁至
   第146頁、第163頁至第164頁、第326頁至第335頁），且被告
   因與被害人羅鈺凱有前揭宿怨，而於上揭時、地持扣案之非
   制式手槍射殺被害人羅鈺凱，致被害人羅鈺凱右側肩胛、右
   肺、右側鎖骨下動脈、頭頸部受有槍彈貫穿之傷害，以及顱
   腦槍彈貫穿之傷害，嗣被害人羅鈺凱經送往國立陽明大學附
   設醫院急救，仍因大量出血、顱腦槍彈貫穿傷，於同日凌晨2
   時52分許因急救無效宣告死亡等情，核與證人即告訴人林珮
   青、證人李其芸、林靖佳於警詢及偵查中；證人羅書郎於警
   詢中；證人即告訴人吳哲緯於偵查及本院審理時證述之情節
   大致相符（見相卷第4頁至第7頁、第8頁至第13頁、第84頁；
   偵卷一第31頁至第35頁、第37頁至第38頁背面、第40頁至第4
   2頁、第45頁至第48頁、第55頁至第56頁背面、第90頁至第91
   頁；本院卷第294頁至第304頁），並有消防機關救護紀錄表
   、國立陽明交通大學附設醫院診斷證明書、扣押筆錄、扣押
   物品目錄表、路口監視器錄影畫面截圖、現場採證照片、車
   輛詳細資料報表、臺灣宜蘭地方檢察署檢驗報告書、法務部
   法醫研究所110年12月8日法醫理字第11000072780號函覆解剖
   報告書暨鑑定報告書、臺灣宜蘭地方檢察署相驗屍體證明書
   、110年度偵字第2770、2864號不起訴處分書、另案車輛毀損
   案件相關資料、同心緣歡樂城毀損案件相關資料、通訊軟體m
   essenger對話紀錄截圖、宜蘭縣政府警察局111年2月10日警
   鑑字第1110007269號函附之羅鈺凱遭槍擊命案現場勘察報告
   、勘察採證同意書、現場示意圖、刑事案件證物採驗紀錄表
   、内政部警政署刑事警察局110年12月30日刑生字第11080175
   91號鑑定書、現場勘察照片、被害人解剖照片、宜蘭縣政府
   警察局宜蘭分局偵辦羅鈺凱遭槍擊命案行車紀錄影像判讀報
   告、行車紀錄器錄影畫面截圖等在卷可參（見相卷第14頁至
   第15頁、第35頁至第39頁、第41頁至第53頁、第60頁至第61
   頁、第69頁至第72頁背面、第75頁至第81頁背面、第87頁；
   他卷第72頁至第158頁；偵卷一第107頁及其背面、第104頁至
   第106頁；偵卷二第130頁至第137頁、第148頁至第152頁背面
   、第159頁至第175頁、第183頁至第220頁背面），並有扣案
   槍彈可佐，是此部分之事實，應堪採信。
2、又經本院當庭勘驗現場行車紀錄器錄影畫面，結果略以：「
　【檔案名稱】：後車行車紀錄器。
  【錄影時間】：全長3分鐘，勘驗影片右下角時間02:00:37-  
    02:01:45與本案犯罪事實相關部分。
  【勘驗內容】：《影片時間02:00:37-02:00:41》被害人羅鈺凱
  駕駛銀色自小客車自畫面左方出現於畫面中，沿道路方向直行
  且超越並行駛於架設行車紀錄器車輛（下稱錄影車輛）之左側
  車道。《影片時間02:00:41-02:00:43》被告劉子琰駕駛黑色自
  小客車自畫面左方出現於畫面中，沿道路方向直行且超越並行
  駛於錄影車輛之左側車道，緊跟於被害人羅鈺凱駕駛之銀色自
  小客車後方。《影片時間02:00:43-02:00:46》被害人羅鈺凱駕
  駛銀色自小客車並閃示右轉方向燈切入右側車道即錄影車輛前
  方，被告劉子琰亦跟隨其後切入同車道。《影片時間02:00:47-
  02:01:20》被告劉子琰駕駛黑色自小客車沿道路方向行駛於錄
  影車輛前方。《影片時間02:01:21-02:01:24》被告劉子琰駕駛
  之黑色自小客車停止於錄影車輛前方道路，錄影車輛持續行駛
  並接近被告劉子琰之黑色自小客車。《影片時間02:01:25-02:0
  1:28》被告劉子琰及被害人羅鈺凱之人影站立於被告劉子琰駕
  駛之黑色自小客車駕駛座旁。《影片時間02:01:28》影片聽聞第
  一槍槍擊聲響及其迴音。《影片時間02:01:29-02:01:30》（影
  片時間02:01:29）聽聞第二槍槍響，同時被害人羅鈺凱跑往其
  銀色自小客車內，被告劉子琰接續跟追其後，身體貼近被害人
  羅鈺凱之銀色自小客車左側車身，（影片時間02:01:30）復聽
  聞第三槍槍響。《影片時間02:01:31-02:01:45》聽聞第四槍及
  （影片時間02:01:33）聽聞第五槍槍響後，被告劉子琰自被害
  人羅鈺凱之銀色自小客車跑回其黑色自小客車打開駕駛座車門
  並坐入駕駛座，駕駛其黑色自小客車切往左側車道駛越被害人
  羅鈺凱停止於道路之銀色自小客車後，復切往右側車道沿道路
  方向駛離，消失於畫面；被害人羅鈺凱之銀色自小客車持續停
  止於道路；錄影車輛駕駛同時將其車輛倒退。」，有本院勘驗
  筆錄在卷可參（本院卷第140頁至第141頁），且證人吳哲緯於
  本院審理時證稱：我們下車之後，要走去車子的後面，約一到
  二秒之後，我們還沒有走到車子的後方，被告就下車，我印象
  中被告有叫羅鈺凱的名字，然後就開槍，之後我們就往車子裡
  面跑等語（見本院卷第294頁至第295頁），另參以被害人羅鈺
  凱受有右側肩胛部1處槍彈射入傷，有法務部法醫研究所110年
  12月8日法醫理字第11000072780號函覆解剖報告書暨鑑定報告
  書在卷可參（見相卷第75頁至第81頁背面），以及現場採證照
  片所示被害人羅鈺凱駕駛之車輛左後車門及左後側輪胎上方板
  金血跡飛濺（見相卷第44頁），堪認被害人羅鈺凱下車一開始
  係面向被告，被告擊發第1槍未擊中被害人羅鈺凱，被害人羅
  鈺凱轉身要跑回車上時，被告擊發第2槍，擊中被害人羅鈺凱
  右側肩胛部於車外，是被告於被害人羅鈺凱在車外時，確實有
  擊發2槍，其辯稱在車外僅對被害人羅鈺凱開1槍並不可採。又
  公訴意旨固認被告於被害人羅鈺凱在車內時，僅向被害人羅鈺
  凱擊發1槍，然依上開勘驗結果可認被告對車內共擊發3槍，而
  證人吳哲緯於偵查中及本院審理時均證稱被告僅對其開1槍等
  語（見偵卷一第91頁；本院卷第299頁），且被告於本院審理
  時供稱其對在車內之被害人羅鈺凱共開2槍（見本院卷第329頁
  至第330頁），是依現存證據，僅足認被告對在車內之被害人
  羅鈺凱共擊發2槍，只是其中一槍未擊中車內之人，附此敘明
  。
3、被害人羅鈺凱於110年10月19日凌晨2時52分許死亡後，由臺
   灣宜蘭地方檢察署檢察官率同法醫師進行相驗，解剖及鑑定
   結果略以：死者羅鈺凱生前開車時遭人以車碰車，在死者下
   車查看時，遭人持槍射擊，導致死者右側肩胛部1處槍彈射入
   傷，造成右側肺尖及右側鎖骨下動脈槍彈貫穿傷，再從右外
   側頸部下方射出。另外在死者頭部有1處從左側顳部射入、右
   側顳部射出之槍彈貫穿傷，造成兩側大腦槍彈貫穿傷及出血
   ，最後導致死者因大量出血、顱腦槍彈貫穿傷而死亡等情，
   有法務部法醫研究所110年12月8日法醫理字第11000072780號
   函覆解剖報告書暨鑑定報告書在卷可參（見相卷第75頁至第8
   1頁背面），則被害人羅鈺凱遭被告持槍射擊後，最終因大量
   出血、顱腦槍彈貫穿傷而死亡，其死亡結果與被告前開行為
   具相當因果關係，至為明確。
4、綜上，足認被告上開自白核與事實相符，被告殺人犯行，洵
   堪認定。
(三)犯罪事實三部分：
1、訊據被告固坦承於上開時、地持扣案槍彈朝被害人羅鈺凱駕
   駛之車內射擊時，知悉副駕駛座有人，惟矢口否認有何殺人
   未遂犯行，辯稱：我沒有要殺害吳哲緯的意思，我沒有朝他
   射擊等語；辯護人則為被告辯護稱：被告與吳哲緯不認識，
   被告並沒有殺害吳哲緯的動機，依當下的狀況，羅鈺凱已經
   中彈，而且吳哲緯當時手無寸鐵，被告如果有殺人的動機，
   應該可以輕易下手得逞，此外，從現場的狀況，證人目光所
   及以及被告的身高相關的角度判斷，被告所稱其僅有對羅鈺
   凱開槍可採，只是流彈不慎去射擊到吳哲緯，請以傷害論處
   等語。經查：
2、被告確有於上開時、地持本案槍彈朝被害人羅鈺凱車內射擊
   ，致告訴人吳哲緯受有前揭傷勢乙情，核與證人即告訴人吳
   哲緯於偵查中及本院審理時證述之內容大致相符（見偵卷一
   第55頁至第56頁背面、第90頁至第91頁；本院卷第294頁至第
   304頁），並有扣押筆錄、扣押物品目錄表、路口監視器錄影
   畫面截圖、現場採證照片、車輛詳細資料報表、宜蘭縣政府
   警察局111年2月10日警鑑字第1110007269號函附之羅鈺凱遭
   槍擊命案現場勘察報告、勘察採證同意書、現場示意圖、刑
   事案件證物採驗紀錄表、現場勘察照片、宜蘭縣政府警察局
   宜蘭分局偵辦羅鈺凱遭槍擊命案行車紀錄影像判讀報告、行
   車紀錄器錄影畫面截圖、國立陽明交通大學附設醫院診斷證
   明書、國立陽明交通大學附設醫院111年5月4日陽明交大附醫
   歷字第1110003247號函附之急診病歷、急診護理紀錄、就醫
   照片、病歷摘要等在卷可查（見相卷第35頁至第39頁、第41
   頁至第53頁、第60頁至第61頁；他卷第7頁；偵卷二第159頁
   至第175頁、第185頁至第205頁背面、第212頁至第220頁；本
   院卷第171頁至第199頁），且為被告所不爭執，此部分事實
   堪以認定。
3、被告具有殺害告訴人吳哲緯之不確定故意：
⑴按行為人對於構成犯罪之事實，明知並有意使其發生者，為故
  意；行為人對於構成犯罪之事實，預見其發生而其發生並不違
  背其本意者，以故意論，刑法第13條第1項、第2項定有明文。
  是以，行為人對於殺人之構成犯罪事實，預見其發生，且其發
  生死亡不違反其本意者，即具有殺人之不確定故意。故不論行
  為人為「明知」或「預見」，皆為故意犯主觀上之認識，所異
  者僅前者須對構成要件結果實現可能性有「相當把握」之預測
  ；後者則對構成要件結果出現之估算，祇要有一般普遍之「可
  能性」即為已足（最高法院104年度台上字第3154號刑事判決
  意旨參照）。復按，殺人未遂與傷害之區別，應以行為人實行
  加害行為時，有無殺意為斷，而行為人究竟有無殺人犯罪之未
  必故意，或主觀上信其不能發生之情形，乃個人內在之心理狀
  態，必須從行為人之外在表徵及其行為時之客觀情況，依經驗
  法則審慎判斷，方能發現真實。再按殺人犯意之存否，固係隱
  藏於行為人內部主觀之意思，於持槍射擊之情形，就行為人所
  使用槍枝種類、子彈殺傷力之強弱，其射擊之距離、方向、部
  位、時間、與被害人曾否相識、有無宿怨等情，雖不能執為區
  別殺人與否之絕對標準，然仍非不得盱衡審酌事發當時情況，
  深入觀察行為人與被害人衝突之起因、行為當時所受之刺激，
  視其下手情形、射擊時間、位置，佐以其所執槍枝種類暨行為
  後之情狀等予以綜合論斷。
⑵證人吳哲緯於偵查中證稱：我當時看到被告往羅鈺凱開槍後，
  又把槍提起來，後來我看到槍頭朝我的方向，我的手反射動作
  去擋，接著我的左手前臂就中槍了等語（見偵卷一第90頁背面
  ），於本院審理時證稱：我跑回副駕駛座上正坐，稍微往副駕
  駛座的門的方向龜縮一下。當時我的臉朝駕駛座的方向看，臉
  及身體是朝駕駛座的方向，稍微向駕駛座的方向傾斜（證人吳
  哲緯坐於證人席上，手比左側為駕駛座，其坐於副駕駛座，證
  人身體向左方旋轉約45度，看向左側），駕駛座車窗全開，被
  告跑到駕駛座旁，站在駕駛座略為前面的地方面向車內，先舉
  槍向下朝駕駛座羅鈺凱方向開槍，我看到羅鈺凱中槍之後，我
  就看到被告將槍由下往上舉，有持槍稍微移動往副駕駛座方向
  對著我，我看到槍口朝我胸口到喉嚨的部分，我就反射動作將
  左手舉起，之後我就中彈，當時羅鈺凱沒有擋在我與被告之間
  等語（見本院卷第296頁至第304頁），核其所述就被告之行為
  方式、經過前後一致，合乎邏輯且無明顯指述矛盾之瑕疵存在
  ，且前後訊問相隔半年以上，所述應係其親身經歷，始能就當
  時之過程判斷於為一致陳述，被告雖於本院審理時稱當時我是
  站在駕駛座的車門旁靠近椅背的地方朝羅鈺凱上半身開槍等語
  （見本院卷第332頁），然依前揭所述被害人羅鈺凱進入車內
  前右側肩胛部已中1彈，於車內時係左側顳部中彈，子彈從右
  側顳部射出之傷勢狀態，可認被告所述係朝上半身開槍與客觀
  事證有違，難已採信，另參酌現場勘察照片及行車紀錄器影像
  截圖畫面所示（見偵卷二第192頁、第217頁背面至第219頁）
  ，被害人羅鈺凱車輛駕駛座窗戶全開，被告持槍朝車內射擊時
  緊鄰被害人羅鈺凱車輛駕駛座門邊，可知其當時與被害人羅鈺
  凱之距離甚近、標的明確，且朝被害人羅鈺凱頭部射擊，中間
  無其他物體阻擋，若僅意在殺害被害人羅鈺凱，無意朝告訴人
  吳哲緯射擊，告訴人吳哲緯手部應不會受有前揭傷勢，況依車
  外血跡噴飛狀況以及被告與被害人羅鈺凱之距離，堪認被告當
  時已可見被害人羅鈺凱胸口大量出血且左側顳部中彈，其殺人
  犯行已可遂行，應無再開一槍之必要，是證人吳哲緯證稱被告
  有移槍往其方向射擊之動作堪以採信，被告所前揭所辯係推諉
  卸責之詞，並不可採。辯護人雖為被告辯護稱：證人吳哲緯跟
  被告從來沒有四目相接，也沒有看到被告的頭部，從相關的角
  度來講、比對被告的身高，及證人吳哲緯看到的角度，證人吳
  哲緯不可能看到被告的頭部，這樣看都沒有看到證人吳哲緯的
  情況下，怎麼會有瞄準的動作，所以證人吳哲緯稱其覺得被告
  對羅鈺凱開槍之後，有另外朝其開一槍的動作，不然其手不會
  去擋，或稱被告有瞄準之動作均為證人吳哲緯推測之詞等語（
  見本院卷第334頁至第335頁），雖以當時客觀情狀判斷，被告
  應無法清楚看到、瞄準證人吳哲緯（理由詳後述），然證人吳
  哲緯於本院審理時已說明其認為被告將槍瞄準之，是因為其確
  定看到槍口對著自己等語（見本院卷第303頁），且證人吳哲
  緯於偵查中亦僅稱「我覺得」他當時有瞄準我等語（見偵卷一
  第90頁背面），是縱然證人吳哲緯前揭所述無法證明被告確實
  有瞄準證人吳哲緯之動作，但亦無從以此推翻前揭關於被告確
  實有移槍朝證人吳哲緯方向射擊之動作，辯護人稱僅係流彈不
  慎射擊到證人吳哲緯，僅構成傷害乙節，並不可採。
⑶被告持以射擊告訴人吳哲緯之本案槍彈均具有殺傷力，業經本
  院認定如前，而持具有殺傷力之槍枝射擊子彈，因子彈速度甚
  快、攻擊力強、殺傷力大，每使人不及反應，難以防禦、躲避
  ，其非受專業訓練者，更難精確瞄準射擊部位，殺傷範圍甚廣
  ，極易造成重大傷亡，且因子彈經擊發後具有穿透人體之力量
  ，實有傷及體內臟器，或造成血管破裂大量失血，而生死亡結
  果之可能，此係眾所周知之常識，為一般具有普通社會智識經
  驗之人所得共同認知者。被告為本案犯行時已成年，復曾受高
  職教育（見他卷第55頁），足徵被告對於上情自難諉為不知，
  且其於本院審理時自承未曾受過開槍射擊之專業訓練等語（見
  本院卷第331頁），縱其持槍朝告訴人吳哲緯方向射擊時無相
  當把握致其死亡，然其主觀上已可認知朝告訴人吳哲緯方向開
  槍射擊，可能擊中告訴人吳哲緯之身體，對其生命造成重大危
  害，仍決意為之，堪認其具有致告訴人吳哲緯死亡之殺人不確
  定故意。公訴意旨雖認被告係基於殺人之直接故意而持本案槍
  彈射殺告訴人吳哲緯，然參酌被告自述身高182公分（見本院
  卷第331頁）、被害人羅鈺凱車輛高度以及被告於行為時緊鄰
  車輛之狀態，應無法清楚看到副駕駛座上之告訴人吳哲緯，有
  行車紀錄器截圖畫面在卷可參（見偵卷二第217頁至第218頁背
  面），被告主觀上應無絕對會射中告訴人吳哲緯要害之確信，
  參以被告與告訴人吳哲緯本不相識、無仇恨，而當時駕駛座之
  被害人羅鈺凱已中彈血流不止，若被告有要致告訴人吳哲緯於
  死之直接故意，應可輕易緊身射擊而遂行，是被告主觀上應係
  基於殺人之不確定故意而為之，附此敘明。
⑷公訴意旨固認被告係朝告訴人吳哲緯射擊2槍，然證人吳哲緯於
  偵查中及本院審理時均證稱被告僅對其開一槍等語（見偵卷一
  第91頁；本院卷第299頁、第302頁），是僅足認被告朝告訴人
  吳哲緯射擊1槍，附此敘明。至被告及其辯護人固辯稱依據現
  場僅扣得3顆彈殼，堪認被告所稱總共僅擊發3槍之供述可採，
  然此部分所述除與本院前揭(二)犯罪事實二部分：2、勘驗結
  果所示被告共擊發5槍不符外，另觀案發現場照片所示（見偵
  卷二第185頁至第186頁背面），案發現場為大馬路，該路段有
  草叢、水溝，且被害人羅鈺凱及告訴人吳哲緯分別中彈2槍、1
  槍，惟於扣案之3顆彈頭中，僅其中1顆彈頭經檢出與被害人羅
  鈺凱之DNA-STR型別相符，有內政部警政署刑事警察局110年12
  月30日刑生字第1108017591號鑑定書在卷可參（見偵卷二第18
  3頁至第184頁），是另2發彈殼、彈頭非無可能因其他原因而
  未尋獲扣案，無從以此即認被告所辯僅擊發3槍可採，附此敘
  明。
4、綜上，足認被告前揭所辯均不可採，其就告訴人吳哲緯部分
   具有殺人之不確定之故意甚明，是其此部分所為成立殺人未
   遂犯行，亦屬事證明確，堪可認定。
(四)綜上所述，被告非法持有具有殺傷力非制式手槍、子彈、殺
    人以及殺人未遂之犯行均堪認定，本案事證已臻明確，應予
    依法論罪科刑。
二、論罪科刑：
(一)未經許可而持有本案槍彈，其持有之繼續，為行為之繼續，
    亦即一經持有本案槍彈，犯罪即已成立，但其完結須繼續至
    持有行為終了時為止；故持有行為繼續中，法律縱有變更，
    其行為既繼續實行至新法施行以後，自無行為後法律變更而
    比較新舊法之問題。又槍砲彈藥刀械管制條例第7條、第8條
    於109年6月10日修正公布，並自同年月12日生效施行。該次
    修正乃增加「制式或非制式」之構成要件（同條例第12條第
    4項規定則未經修正），亦即不分制式或非制式，凡屬各該
    條文所列者，概依該條規定處罰。查被告自105年底至106年
    2月24日間之某日時許起，持有前揭非制式手槍1枝（槍枝管
    制編號：0000000000，含長、短彈匣各壹個）及具有殺傷力
    之非制式子彈13顆，其持有之行為繼續至110年10月19日凌
    晨2時6分許至宜蘭分局自首並自動報繳為止始告終了，依前
    開說明，自應適用109年6月12日生效施行之槍砲彈藥刀械管
    制條例而不生新舊法比較問題，先予敘明。
(二)核被告就犯罪事實一、二、三所為，分別係犯槍砲彈藥刀械
    管制條例第7條第4項之未經許可，持有可發射子彈具有殺傷
    力之非制式手槍罪、同條例第12條第4項之未經許可持有子
    彈罪、刑法第271條第1項之殺人罪、同法第271條第2項、第
    1項之殺人未遂罪。公訴意旨原認被告未經許可，持有可發
    射子彈具有殺傷力之非制式手槍部分，係犯槍砲彈藥刀械管
    制條例第8條第4項之罪名，容有誤會，惟公訴檢察官於本院
    準備程序業經更正起訴法條為槍砲彈藥刀械管制條例第7條
    第4項之未經許可持有可發射子彈具有殺傷力之非制式手槍
    罪（見本院卷第85頁至第86頁），自毋庸再行變更起訴法條
    ，附此敘明。
(三)被告就犯罪事實二部分，係於密切接近之時間、地點接續持
    槍朝被害人羅鈺凱射擊，侵害同一人之法益，顯均係出於同
    一殺人犯意所為，各行為間之獨立性極為薄弱，依一般社會
    觀念，不應強行分開，均應視為數個舉動之接續施行，合為
    包括之一行為予以評價，各屬接續犯。被告自105年底至106
    年2月24日間某時許，持有前揭非制式手槍1枝（槍枝管制編
    號：0000000000，含長、短彈匣各壹個）及具有殺傷力之非
    制式子彈13顆之行為，應繼續至110年10月19日凌晨2時6分
    許至宜蘭分局自首並自動報繳為止，具有行為繼續之性質，
    為繼續犯，應論以單純一罪。被告以一行為而同時觸犯未經
    許可持有可發射子彈具有殺傷力之非制式手槍罪、未經許可
    持有子彈罪，為想像競合犯，依刑法第55條之規定，應從一
    重之未經許可持有可發射子彈具有殺傷力之非制式手槍罪處
    斷。被告所犯非法持有非制式手槍罪、殺人罪、殺人未遂罪
    3罪間，犯意各別，行為互殊，應予分論併罰。
(四)減輕事由
1、犯罪事實一未經許可持有具有殺傷力之非制式手槍罪部分：
⑴按犯本條例之罪自首，並報繳其持有之全部槍砲、彈藥、刀械
  者，減輕或免除其刑，槍砲彈藥刀械管制條例第18條第1項前
  段定有明文。
⑵查槍砲彈藥刀械管制條例為刑法之特別法，是該條例第18條第1
  項前段之規定，自屬刑法第62條但書所示之特別規定，自應優
  先適用，故被告於有偵查犯罪職權之警員尚未知悉其持有上開
  具有殺傷力之非制式手槍及子彈之犯行前，即主動向警方坦承
  持有上開具有殺傷力之非制式手槍及子彈而接受訴追並報繳扣
  案具有殺傷力之非制式手槍1枝及子彈8顆，所為合於槍砲彈藥
  刀械管制條例第18條第1項前段規定，爰予以減輕其刑。
2、犯罪事實二部分：   
⑴按對於未發覺之罪自首而受裁判者，得減輕其刑，刑法第62條
  前段定有明文。次按刑法第62條所定自首減刑，係以對於未發
  覺之犯罪，在有偵查犯罪職權之公務員知悉犯罪事實及犯人之
  前，向職司犯罪偵查之公務員坦承犯行，並接受法院之裁判而
  言。苟職司犯罪偵查之公務員已知悉犯罪事實及犯罪嫌疑人後
  ，犯罪嫌疑人始向之坦承犯行者，為自白，而非自首。而所謂
  發覺，不以有偵查犯罪之機關或人員確知其人犯罪無誤為必要
  ，僅須有確切之根據得為合理之可疑者，亦屬發覺；又刑法第
  62條所謂發覺，固非以有偵查犯罪權之機關或人員確知其人犯
  罪無誤為必要，而於對其發生嫌疑時，即得謂為已發覺；但此
  項對犯人之嫌疑，仍須有確切之根據得為合理之可疑者，始足
  當之，若單純主觀上之懷疑，要不得謂已發生嫌疑（最高法院
  分別著有97年度台上字第5969號判決、72年度台上字第641號
  判決意旨可資參照）。再按所謂自首，祇以犯人在犯罪未發覺
  之前，向該管公務員申告犯罪事實，並受裁判為已足。目的在
  促使行為人於偵查機關發覺前，主動揭露其犯行，俾由偵查機
  關儘速著手調查，於嗣後之偵查、審理程序，自首者仍得本於
  其訴訟權之適法行使，對所涉犯罪事實為有利於己之主張或抗
  辯，不以始終均自白犯罪為必要（最高法院101年度第4次刑事
  庭會議(二)決議意旨參照）。
⑵查被告於110年10月19日凌晨2時1分許持槍射擊被害人羅鈺凱後
  ，即於同日凌晨2時6分許至宜蘭縣政府警察局宜蘭分局新民派
  出所表示其開槍打被害人羅鈺凱，被告並於警方詢問時說明地
  點在環市東路附近，有經過黎霧橋、附近好像有餐廳，警方依
  著被告所說的線索去尋找，確實有看到道路上有一臺車，救護
  車也在現場乙情，業據證人即警員蔣文仁於本院審理時證述明
  確（見本院卷第255頁至第263頁），並有宜蘭縣政府警察局宜
  蘭分局監視器錄影畫面截圖在卷可考（見相卷第54頁至第55頁
  ），且依證人蔣文仁於本院審理時證稱：被告拿槍直接在門口
  說要自首，說他開槍打羅鈺凱，詢問被告地點，被告僅說在環
  市東路附近，地點沒有說的很清楚，當下我們就請轄區派出所
  、醫院所轄派出所去現場查看，看現場有無受槍擊的患者送去
  醫院。沒多久線上同仁回報確實有受槍擊的患者去醫院，但當
  時沒有辦法確定患者是羅鈺凱，派出所警員有依被告所說的地
  點去查看，確實有看到道路上有一部車，救護車也停在現場，
  派出所員警到的時候，救護車已經離開了，患者已經到醫院了
  ，後續過了沒多久，線上回報確認有傷者，有請醫院確認傷者
  的身分，當時在急救沒有辦法確認，到後段才確認患者是羅鈺
  凱等語（見本院卷第256頁至第257頁），及被害人羅鈺凱死亡
  時間來看，被告前往警局自首時，尚不知被害人羅鈺凱是否已
  經死亡，則被告於有偵查犯罪職權之警員等公務員有確切根據
  合理懷疑其係本案犯人之前，主動前往警局向警員坦承其持槍
  射擊被害人羅鈺凱之犯行，並交出非制式手槍（含長、短彈匣
  ）、子彈接受詢問，應認其乃出於向警方自承犯案之意而主動
  前往警局，且已有明確願意接受裁判之意，並使偵查機關儘速
  著手調查、保全證據，應認其於案發後隨即至派出所所為，已
  符合刑法第62條前段自首之規定，其後雖曾辯稱只是要嚇被害
  人羅鈺凱，沒有要他死的意思、沒有殺害被害人羅鈺凱之犯意
  等語（見他卷第5-3頁至第5-5頁、第64頁至第65頁；本院卷第
  34頁），惟依據前揭說明，仍無礙其符合自首要件，公訴人稱
  本案應該不符合自首之規定，容有誤會。
⑶按修正後刑法第62條前段改採得減主義，對於不同動機之自首
  者，委由法官依個案具體情況決定是否減輕其刑，避免因情勢
  所迫而不得不自首者；或因預期邀獲必減之寬典，而恃以犯罪
  者；與因真誠悔悟而自首者，不予區別其自首動機，均一律必
  減其刑，而有失公平。自首減輕其刑之例，意在鼓勵犯罪者知
  所悔悟而投誠以改過自新，俾使犯罪事實易於發覺並節省偵查
  及訴訟資源。如犯罪者在犯罪未發覺前，向該管公務員表明其
  犯罪事實，而接受裁判，原則上即得減輕其刑，僅於犯罪者具
  有類似上揭不真誠之自首動機，始例外賦予法官不予減輕其刑
  之職權，並非增加自首減輕其刑須以真心悔悟為要件（最高法
  院104年度台上字第3872號判決意旨參照）。
⑷被告於110年10月19日凌晨2時1分許為本案犯行後，於同日凌晨
  2時6分許至宜蘭分局，主動向警員陳明其持槍朝被害人羅鈺凱
  射擊以及行車路線，並交出非制式手槍（含長、短彈匣）、子
  彈，使偵查機關，得以迅速調閱監視器畫面及相關資料，並對
  相關車輛進行蒐證，並確知被告為本案之行為人，已節省偵查
  及訴訟資源；又被告當下並無任何迫於情勢、不得不去自首之
  情形，被告尚不確切知道被害人羅鈺凱是否已死亡，其乃因持
  槍射擊且宜蘭分局在附近而自行決意前往坦白所為，亦無證據
  證明被告係自信或預期自首必可減刑而決意犯罪且於犯後自首
  ；且觀諸被告於夜間休息後之第2次警詢及偵查筆錄，堪認其
  於自首後坦然接受警員之詢問及檢察官訊問，對於整個犯罪動
  機、過程交代尚屬詳細（見他卷第5-1頁至第5-5頁、第63頁至
  第68頁），其於本院陳稱是看到被害人羅鈺凱受傷，就想要去
  自首等語（見本院卷第331頁），尚符合其案發後應訊時之態
  度，被告於調查之初雖稱其無要致被害人羅鈺凱於死之意，然
  不敢坦承乃人情之常，縱被告一開始未承認殺人之主觀犯意，
  但仍讓警方於其犯案之日即水落石出，順利破案，在別無被告
  出於不真誠之動機而自首之跡證下，本院綜合審酌上情後，爰
  依刑法第62條前段之規定，給予被告減輕其刑以自新之機會。
3、犯罪事實三部分：
⑴被告已著手殺人行為之實施，惟未致告訴人吳哲緯死亡之結果
  ，為未遂犯，爰依刑法第25條第2項規定減輕其刑。
⑵被告於投案之初僅說其開槍打被害人羅鈺凱，沒有主動提到開
  槍打告訴人吳哲緯，經現場警員回報，除被害人羅鈺凱外，尚
  有傷者吳哲緯乙節，業據證人蔣文仁於本院審理時證述明確（
  見本院卷第257頁、第263頁），告訴人吳哲緯於同日凌晨2時3
  1分許至國立陽明交通大學附設醫院急診，有診斷證明書在卷
  可考（見他卷第7頁），是以警員依據上揭相關資訊已可合理
  懷疑被告另涉犯殺人未遂犯行，進而詢問被告有無涉犯此部分
  犯行，自與自首要件不合。且被告於警偵審程序中，始終否認
  有持槍朝告訴人吳哲緯射擊，是警員依相關跡證發覺被告持槍
  射傷告訴人吳哲緯人，因而查獲，與刑法第62條對於未發覺之
  罪自首而受裁判之情形有間，是被告所為殺人未遂罪部分，不
  合於自首規定。
(五)爰以行為人之責任為基礎，審酌被告前曾因持有可發射子彈
    具有殺傷力之改造手槍，經本院以107年度訴字第397號判決
    判處有期徒刑1年6月，併科罰金3萬元，緩刑3年確定，有臺
    灣高等法院被告前案紀錄表在卷可查，於緩刑期間竟仍不思
    悔改，且明知本案扣案之非制式手槍及子彈具有強大之殺傷
    力，該等槍、彈極易對他人生命、身體造成危險，僅因前揭
    糾紛，不思以理性方式解決，而事先準備上開扣案之槍彈，
    駕車至被害人羅鈺凱常出沒之場所等候伺機殺人，且為遂行
    其殺人目的，竟另基於殺人之不確定故意，朝同在車內與之
    素不相識之告訴人吳哲緯射擊，非但無視我國法規禁令，嚴
    重破壞社會安寧及秩序，且對於彼此之生命、身體及財產安
    全造成嚴重威脅，更造成被害人羅鈺凱因而中彈死亡、告訴
    人吳哲緯受有前揭傷勢，雖始終坦承持有具殺傷力之非制式
    手槍、子彈犯行，且於本院審理時已坦承殺害被害人羅鈺凱
    ，然其行為造成被害人羅鈺凱死亡之悲劇，使被害人羅鈺凱
    之父羅書郎、母林珮青、3歲多之稚女羅○喬在毫無預期之狀
    況下，遭受失去至親之悲痛與遺憾，被告所為剝奪被害人羅
    鈺凱無可回復之寶貴生命，對被害人羅鈺凱家屬造成無法彌
    補之傷害，應予嚴懲且迄未與被害人羅鈺凱家屬達成和解賠
    償其所受之損害，又雖當庭數次向告訴人吳哲緯表達歉意，
    但仍矢口否認有殺害告訴人吳哲緯之不確定故意，所為甚無
    可取，兼衡其於本院審理時自述國中畢業之智識程度，羈押
    前在葬儀社工作到10月，家有父母、奶奶、姊姊跟2歲孩子
    ，經濟狀況不佳等一切情狀（見本院卷第332頁），就被告
    所犯3罪，分別量處如主文所示之刑，並就罰金部分諭知易
    服勞役之折算標準，及考量犯罪事實二、三2罪之關聯性，
    就有期徒刑部分定其應執行刑。
三、移送併辦之說明：
    臺灣宜蘭地方檢察署111年度偵字第3522號移送併辦意旨所
    載犯罪事實與本院前揭犯罪事實二為同一事實，本院自得併
    予審理。
四、沒收部分：
(一)扣案可發射子彈具有殺傷力之非制式手槍1枝（槍枝管制編
    號：0000000000，含長、短彈匣各壹個）經送內政部警政署
    刑事警察局鑑定後，認係由土耳其ATAK ARMS廠ZORAKI 914-
    TD型空包彈槍，組裝已貫通之金屬槍管而成，擊發功能正常
    ，可供擊發適用子彈使用，而認為具殺傷力之非制式手槍等
    情，有內政部警政署刑事警察局110年12月6日刑鑑字第1108
    019536號鑑定書在卷可佐（見偵卷一第108頁至第110頁背面
    ），堪認為槍砲彈藥刀械管制條例所列之管制物品，不問屬
    於犯人與否，爰依刑法第38條第1項之規定宣告沒收。
(二)扣案之子彈8顆，原雖具殺傷力而屬違禁物，然已於鑑定時
    經試射擊發而喪失子彈之作用與性質，至扣案之彈頭及彈殼
    3顆、未扣案之彈頭及彈殼2顆，亦因業經擊發而喪失原有功
    能，已非屬違禁物，爰均不為沒收之諭知。
據上論斷，應依刑事訴訟法第299條第1項前段，槍砲彈藥刀械管
制條例第7條第4項、第12條第4項、第18條第1項，刑法第11條、
第271條第1項、第2項、第42條第3項、第55條前段、第25條第2
項、第62條、第51條第5款、第38條第1項，判決如主文。
本案經檢察官黃明正提起公訴，檢察官張鳳清移送併辦，檢察官
林禹宏到庭執行職務。
中　　華　　民　　國　　111 　年　　7 　　月　　20　　日
                  刑事第四庭  審判長法  官  林惠玲
                                    法  官  陳錦雯
                                    法  官  游皓婷
以上正本證明與原本無異。
如不服本判決應於收受送達後二十日內向本院提出上訴書狀，並
應敘述具體理由；其未敘述上訴理由者，應於上訴期間屆滿後二
十日內向本院補提理由書(均須按他造當事人之人數附繕本)「切
勿逕送上級法院」。　　　　　　　
　　　　　　　　　                  書記官  陳蒼仁
中　　華　　民　　國　　111 　年　　7 　　月　　20　　日
所犯法條：
槍砲彈藥刀械管制條例第7條第4項
未經許可，持有、寄藏或意圖販賣而陳列第1項所列槍砲、彈藥
者，處5年以上有期徒刑，併科新臺幣1千萬元以下罰金。

槍砲彈藥刀械管制條例第12條第4項
未經許可，持有、寄藏或意圖販賣而陳列子彈者，處五年以下有
期徒刑，併科新臺幣三百萬元以下罰金。

中華民國刑法第271條
殺人者，處死刑、無期徒刑或10年以上有期徒刑。
前項之未遂犯罰之。
預備犯第1項之罪者，處2年以下有期徒刑。